臺灣苗栗地方法院民事判決　　　　　　　　　　　　　九十年度重訴字第九四號
　　原　　　告　丙○○
　　複　代理人　甲○○
　　被　　　告　乙○○
右當事人間請求損害賠償事件，本院判決如左：
    主　　　文
被告應給付原告新台幣陸佰貳拾貳萬伍仟元及自民國九十一年六月八日起至清償日止
，按年息百分之五計算之利息。
訴訟費用由被告負擔。
本判決於原告以新台幣貳佰零柒萬伍仟元供擔保後，得為假執行。但被告於假執行程
序實施前，以新台幣陸佰貳拾貳萬伍仟元預供擔保，得免為假執行。
    事　　　實
甲、原告方面：
一、聲明：如主文第一項所示，及為以供擔保為條件之假執行宣告。
二、陳述：
（一）被告於擔任頭份證券營業員期間，未經原告之許可，盜賣原告股票，得款新台
      幣（下同）八百七十餘萬元，為原告查知，被告陸續償還後，尚餘六百六十萬
      元未還，經與原告協商，兩造於八十九年七月二十日訂立「清償保證書」，同
      意被告自民國八十九年九月起，每月償還一萬五千元，自九十年六月起，每月
      償還二萬元。但被告並未依約於九十年六月起每月還款二萬元（僅還款一萬五
      千元），原告於九十年十月十五日委請律師去函催告被告應於函達三日內補足
      五個月短差款項二萬五千元，否則解除原「清償保證書」，不另催告，被告於
      九十年十月二十三日收受上函，卻於同年月二十九日才匯款履行給付，故「清
      償保證書」已經解除，兩造應互負回復原狀之義務，即被告應給付原先未還之
      六百六十萬，原告應返還「清償保證書」訂定後所收受自被告之款項，兩相抵
      銷後，再扣減解除契約後，被告陸續返還之金額，爰依「清償保證書」訂立前
      之侵權行為及不當得利之法律關係，請求被告給付如主文之金額及自辯論意旨
      狀送達被告翌日起計算之法定利息。
（二）前開清償保證書非僅和解契約之性質，因為有被告之妻加入成為連帶保證人，
      故可以依法解除。縱屬和解契約，參照最高法院二十年台上字第一八○七號判
      例及台灣高等法院七十四年台上字第六三二號判決，亦得依法加以解除。此外
      ，原告催告被告依約履行之三日期限，僅係要求被告將五個月短差之金額補足
      ，故其期限應屬相當。
三、證據：提出清償保證書、順理律師事務所函（均影本）各乙份為證。
乙、被告方面：
一、聲明：原告之訴駁回，如受不利益之判決，願供擔保請准宣告免為假執行。
二、陳述：
（一）被告不否認曾欠原告八百七十餘萬，且在簽訂清償保證書前，被告已經清償部
      分款項，尾款剩餘六百六十萬元，惟兩造業於八十九年七月二十日就上開債務
      達成和解協議。按和解有使當當事人所拋棄之權利消滅及使當事人取得和解契
      約所訂明權利之效力，民法第七百三十七條定有明文。又和解內容倘以他種法
      律關係替代原有法律關係者，則係以和解契約創設新法律關係，故債務人如不
      履行和解契約，債權人應依和解創設之新法律關係請求，不得再依原有法律關
      係請求給付，最高法院著有八十三年台上字第六二○號判例可參。原告倘依和
      解前之法律關係主張損害賠償，依前開判例見解，其主張自無理由。
（二）依兩造所簽訂之清償保證書第一、二項之約定，被告所負債務，兩造已約定分
      期清償之協議，兩造亦無約定「分期清償利益喪失」之條款。故原告無論基於
      何種原因，皆不得請求被告一次全部清償「清償保證書」上之債務。雖然清償
      保證書第四項約定若被告取得不動產應提供用作清償，但被告並未取得任何不
      動產，自不能依該約定提供清償。因此，原告不能依清償保證書之法律關係請
      求被告乙次清償。
（三）綜觀清償保證書上所有條款，並無任何約定關於被告遲延給付時之法律效果，
      亦即原告是否可因被告給付遲延而解除兩造所簽訂之「清償保證書」尚非無疑
      ？況被告並未違反清償保證書之約定，蓋因原告固於九十年十月十九日委請律
      師代函催告被告應給付所積欠之款項二萬五千元。惟被告於同年月二十三日收
      受上開催繳函後，隨即於同年月二十九日為原告存入現金二萬五千元，此有合
      作金庫銀行存款憑條可證，此外被告自九十年六月至今皆依約給付原告分期償
      還款，迄今共已清償三十七萬五千元（包含九十一年三月至五月每月二萬元，
      共六萬元），僅欠原告六百二十二萬五千元。故被告並未違反清償保證書之約
      定，原告解除兩造所簽訂之清償保證書，並請求回復原狀，並無理由。
三、證據：提出台灣台北地方九十年度北簡第一五一五二號宣示判決筆錄、清償保證
    書、被告於八十九年七月二十日簽發予原告之本票（以上均影本）各乙份以及合
    作金庫銀行活期儲蓄存款憑條六紙、同行自動櫃員機交易明細單二紙為證。
      理      由
一、原告主張：被告於擔任頭份證券營業員期間，未經原告之許可，盜賣股票原告股
    票，得款八百七十餘萬元。原告查知後，被告乃陸續償還，至八十九年七月二十
    日，仍餘有六百六十萬元未還，兩造因此定有「清償保證書」，協議分期清償，
    即自民國八十九年九月起，每月償還一萬五千元，自九十年六月起，每月償還二
    萬元等情，業據提出兩造簽訂之清償保證書為證，並為被告所不爭執，自可信為
    真實。
二、查本件兩造間簽訂之「清償保證書」，依其內容記載「本人乙○○（甲方）於擔
    任頭份證券營業員期間，未經許可將丙○○（乙方）先生擁有股票（台橡、中鋼
    、全友、東華、潤泰約八十餘張）賣出，得款八百七十餘萬並未交還乙方，經陸
    續還款，其尾款尚餘六百六十萬，經與乙方協商同意自民國八十九年九月起依下
    列方式還款‧‧‧」以及該清償保證書後各有兩造之簽名各節以觀，該清償保證
    書即屬兩造間之和解契約，雖然該清償保證書另有連帶保證人，但和解契約之訂
    定並無禁止當事人以外之第三人加入和解，是不影響該清償保證書為兩造間和解
    契約之性質，原告主張因有第三人之保證，即非和解契約，並無可採。
三、原告主張：被告自九十年六月起，僅償還一萬五千元，每月較約定之「清償保證
    書」短償五千元，原告曾於九十年十月十九日委請律師函催被告應於收受函文後
    三日內，清償五個月之短差款項共計二萬五千元，否則原「清償保證書」契約即
    告解除，被告於九十年十月二十三日收受上開催告函，卻於同年月二十九日始匯
    款給付，故兩造間「清償保證書」已然解除等語，被告則以原告有同意一個月還
    一萬五千元、兩造間分期清償之協議，並無分期清償利益喪失條款、原告可否因
    被告給付遲延而解除「清償保證書」並非無疑，況且被告並未違反清償保證書之
    約定云云，資為抗辯。因此，本件應該審究的是：（一）兩造間為和解契約性質
    之「清償保證書」，在法律上是否可因被告給付遲延而解除？（二）原告是否已
    合法解除兩造間之「清償保證書」？以下即分別論述：
（一）「清償保證書」可否因被告給付遲延而解除：
      按契約當事人之一方遲延給付者，他方當事人得定相當期限催告其履行，如於
      期限內不履行時，得解除其契約，民法第二百五十四條定有明文。而和解亦屬
      契約之一種，此觀民法第七百三十六條之規定至明，和解契約當事人之一方遲
      延給付者，他方當事人得定相當期限催告其履行，如於期限內不履行時，依民
      法第二百五十四條之規定，自得解除該和解契約，最高法院亦著有七十四年度
      台上字第六三二號判決，可供參考。本件「清償保證書」既為和解契約，則被
      告如有遲延給付之情形，原告自得依上開法律規定，定相當期限催告被告履行
      而在被告不於期限內履行後，解除契約。
（二）原告是否已合法解除兩造之「清償保證書」：
  １、原告主張：被告自九十年六月起，僅償還一萬五千元，每月較約定之「清償保
      證書」短償五千元，原告曾於九十年十月十九日委請律師函催被告應於函達三
      日內，清償五個月之短差款項共計二萬五千元，否則原「清償保證書」契約即
      告解除，不另催告，被告於九十年十月二十三日收受上開催告函，並未於三日
      內加以履行，卻於同年月二十九日始匯款給付等情，有其所提之前開清償保證
      書、順理律師事務所函、掛號函件收據為證，並為被告所自認，自可信為真實
      。
  ２、被告雖抗辯原告有同意一個月僅還一萬五元即可，惟自承並無法加以舉證證明
      ，自難予以採信。而依兩造「清償保證書」第五點之約定，被告每月之還款，
      最遲不得逾每月十五日，而給付有確定期限者，債務人自期限屆滿時起，負遲
      延責任，為民法第二百二十九條第一項所明定，是上開被告每月之短償，自當
      月十六日起，被告即已遲延給付，而負遲延責任。被告主觀上認其並未違反清
      償保證書之約定，係有誤會。
  ３、原告於九十年十月十九日委請律師函催被告於函達三日內履行遲延給付之短差
      款項二萬五千元，其所定三日履行期限，經本院審酌其所應履行之數額僅二萬
      五千元、「清償保證書」所涉總金額達六百餘萬元、以及現今社會經濟情況等
      一切情形，認為應屬相當。
  ４、又契約當事人之一方因他方遲延給付而催告其履行時，倘同時表明如於期限內
      不履行即解除契約，即係於催告之同時，表示附有停止條件之解除契約之意思
      表示，倘他方當事人未依限履行，則停止條件成就，解除契約之意思表示發生
      效力，毋須另為解除契約之意思表示，最高法院著有八十六年度台上字第二０
      一二號判決，可供參考。
  ５、從而，原告於九十年十月十九日委請律師函催被告應於函達三日內，清償五個
      月之短差款項共計二萬五千元，否則原「清償保證書」契約即告解除，不另催
      告，被告於九十年十月二十三日收受上開催告函，至同年月二十六日催告期限
      屆滿之日止，被告仍遲未履行，依前開法律規定及說明，原告即已合法解除兩
      造間之「清償保證書」契約。被告辯以兩造間分期清償協議，並無分期清償利
      益喪失條款、原告可否因被告給付遲延而解除「清償保證書」並非無疑各節，
      均有誤會，尚無可採。
四、綜前所述，兩造間之「清償保證書」契約，已因原告合法解除，而不復存在，是
    被告於擔任頭份證券營業員期間，未經原告之許可，盜賣股票原告股票，得款新
    台幣（下同）八百七十餘萬元，至八十九年七月二十日，仍餘有六百六十萬元未
    還部分，即屬無法律上原因，而受利益，致原告受損害，原告依不當得利之法律
    關係，請求如主文所示之金額及自辯論意旨狀送達被告翌日即九十一年六月八日
    起至清償日止之法定利息，尚在其得請求之範圍內，為有理由，應予准許。
五、兩造其餘攻擊、防禦方法，於判決結果沒有影響，不再一一論述。
六、兩造分別陳明願供擔保，請准假執行及免為假執行，核均無不合，爰分別酌定相
    當之擔保金額宣告之。
七、結論：原告之訴為有理由，依民事訴訟法第七十八條、第三百九十條第二項、第
    三百九十二條，判決如主文。
中　　　華　　　民　　　國　　九十一　　年　　　六　　　月　　二十七　　日
                                  臺灣苗栗地方法院民事庭
~B審判長法官　詹日賢
~B法      官  曾明玉
~B法　　　官　蔡志宏
右為正本係照原本作成。
如對本判決上訴，須於判決送達後二十日內向本院提出上訴狀。
~B法院書記官　黃秀娟
中　　　華　　　民　　　國　　九十一　　年　　　六　　　月　　二十七　　日
